【裁判字號】    99,簡抗,5
【裁判日期】    991104
【裁判案由】    重利
【裁判全文】
臺灣臺中地方法院刑事裁定               99年度簡抗字第5號
抗  告  人
即  被  告  甲○○
上列抗告人即被告因重利案件，不服本院臺中簡易庭於中華民國
99年9 月28日99年度中簡字第2097號裁定，提起抗告，本院管轄
之第二審合議庭裁定如下：
    主    文
抗告駁回。
    理    由
一、抗告意旨略以：本件原審判決即鈞院99年度中簡字第2097號
    判決（下稱原審判決）於民國99年9 月9 日送達至抗告人住
    所，並由社區管理委員會之管理員代為收受，惟抗告人係於
    99年9 月15日始由與抗告人同居之配偶黃葳收受上開判決
    書，抗告人繼而於99年9 月23日具狀聲明上訴，惟鈞院認已
    逾上訴法定期間而裁定駁回抗告人之上訴。惟查：被告住所
    之管理委員會或管理員，並非抗告人之同居人，此殆無疑義
    ；且社區管理委員會委員一般係由社區區分所有權人推舉，
    為無給職，不須服從區分所有權人之指揮、監督，其法律性
    質為委任而非僱用、又管理委員會之職務依公寓大廈管理條
    例第36條，並無代理區分所有權人收受信件之規定、至管理
    委員會與管理員間，可為委任或僱用，即使為僱用關係，亦
    非屬區分所有權人與管理員間之關係，所以管理委員會或管
    理員，並非抗告人之受僱人，原裁定認原審判決已生合法送
    達效力，並裁定駁回上訴，顯然有誤，爰請撤銷鈞院99年度
    中簡字第2097號駁回上訴之裁定（下稱原審裁定） 。
二、原審裁定意旨認：抗告人即被告（下稱抗告人）因重利案件
    ，經本院臺中簡易庭判處罪刑後，已於99 年9月9 日將判決
    正本送達於抗告人之住所地即臺中市○區○村路○ 段39之8
    號6 樓，並由抗告人該址社區管理委員會之管理員代為收受
    ，其上除有管理員簽名外並加蓋管理委員會收發章，有送達
    證書及抗告人個人基本資料查詢表在卷可憑。且抗告人於上
    訴狀亦記載其住所為「臺中市○村路○ 段39之8 號6 樓」，
    有該上訴狀在卷可按，是揆諸上開說明意旨，本件上訴期間
    應自送達日即99年9 月9 日之翌日即同年月10日起算，上訴
    期間原應於同年月19日屆滿，因該日適逢星期日，為休息日
    ，故上訴期間延至同年月20日屆滿（抗告人住所地與本院均
    在臺中市內，依法無須扣除在途期間）。然本件抗告人遲至
    99年9 月23日始提起上訴，有抗告人所提出之刑事上訴狀及
    其上所蓋之本院收文章可憑，是抗告人之上訴顯已逾法定上
    訴期間，其上訴權業已喪失。綜上所述，被告上訴不合法律
    上之程式，且其情形無從補正，應以裁定駁回其上訴等語。
三、按「上訴期間為10日，自送達判決後起算」、「原審法院認
    為上訴不合法律上之程式或法律上不應准許或其上訴權已經
    喪失者，應以裁定駁回之」，刑事訴訟法第349條前段、第
    362 條前段分別定有明文。故上訴人若逾10日之上訴期間而
    提起上訴，其上訴權已經喪失，原審法院自應以裁定駁回之
    。再者，對於簡易判決之上訴，依刑事訴訟法第455條之1第
    3項規定，準用前揭上訴逾期而駁回之規定，故對於簡易判
    決倘逾期提起上訴，原審法院應以裁定駁回之。再按依刑事
    訴訟法第62條，送達文書準用民事訴訟法第137條第1項：送
    達於住居所、事務所或營業所不獲會晤應受送達人者，得將
    文書付與有辨別事理能力之同居人或受僱人之規定。又郵務
    機構送達訴訟文書實施辦法第7條規定：機關、學校、工廠
    、商場、事務所、營業所或其他公私團體、機構之員工或居
    住人，或公寓大廈之居住人為應受送達人時，郵務機構送達
    人得將訴訟文書付與送達處所內接收郵件人員。前項接收郵
    件人員，視為民事訴訟法第137 條規定之同居人或受僱人（
    最高法院97年度臺抗字第757 號判決意旨參照）。又受公寓
    大廈管理委員會僱用之管理員，其所服勞務包括為公寓大廈
    住戶接收文件，性質上應屬全體住戶之受僱人（最高法院93
    年度臺上字第2251號判決意旨參照），即與民事訴訟法第13
    7 條第1 項之受僱人相當。郵政機關之郵差送達文書於住居
    所、事務所或營業所，不獲會晤應受送達人，而將文書付與
    上開公寓大廈管理員者，為合法送達。至該管理員何時將文
    書轉交應受送達人，對已生之合法送達效力不受影響（最高
    法院90年度臺抗字第86號民事裁定意旨參照）。
四、經查，原審判決既於99年9 月9 日送達至抗告人住所地，並
    由社區管理員代為收受，參酌前揭判決及裁定意旨所示，該
    社區管理員即與民事訴訟法第137 條第1 項之受僱人相當，
    自生合法送達之效力，抗告人遲至99年9 月23日始提出上訴
    ，自已逾10日之法定上訴不變期間，且無從補正，原審裁定
    予以駁回上訴，經核並無不合，抗告人猶執前詞提起抗告，
    為無理由，應予駁回。
據上論斷，應依刑事訴訟法第412條，裁定如主文。
中    華    民    國    99    年    11    月    4     日
            刑事第十六庭  審判長法  官  王世華
                                法  官  楊欣怡
                                法  官  蔡美華
上正本證明與原本無異。
不得再抗告。
                                書記官  謝惠雯
中    華    民    國    99    年    11    月    4    日

司法院資訊處製作；財團法人民間司法改革基金會備份。
